臺灣桃園地方法院民事裁定
110年度監宣字第293號
聲  請  人  葉文興  

相  對  人 (即應受監護宣告之人)  
            黃美惠  



關  係  人  葉麗珠  
            葉文傑  

            葉素芬  

上列聲請人聲請監護宣告事件，本院裁定如下：
    主    文
宣告黃美惠（身分證統一編號：Z000000000號）為受監護宣告之
人。
選定葉文興（身分證統一編號：Z000000000號）、葉麗珠（身分
證統一編號：Z000000000號）共同為受監護宣告人黃美惠之監護
人。有關受監護宣告人黃美惠之身體療養、照護、就醫等人身監
護職務之執行，由監護人葉文興單獨為之；有關受監護宣告人黃
美惠所有財產之管理監護職務，由監護人葉文興、葉麗珠共同依
如附表所示方式執行。葉文興、葉麗珠並應共同遵守如附表所示
之監護方法。
指定葉素芬（身分證統一編號：Z000000000號）為會同開具財產
清冊之人。
程序費用由受監護宣告之人黃美惠負擔。
    理    由
一、本件聲請意旨略以：聲請人為應受監護宣告之人黃美惠之長
    子；黃美惠因中風，致不能為意思表示或受意思表示，或不
    能辨識其意思表示之效果，為此依民法第14條、民法第1110
    條、家事事件法第164 條之規定，聲請准對黃美惠為監護宣
    告。
二、關於黃美惠受監護宣告部分：
（一）按「對於因精神障礙或其他心智缺陷，致不能為意思表示
      或受意思表示，或不能辨識其意思表示之效果者，法院得
      因本人、配偶、四親等內之親屬、最近一年有同居事實之
      其他親屬、檢察官、主管機關或社會福利機構之聲請，為
      監護之宣告。」，民法第14條第1 項定有明文。
（二）經查，聲請人主張之前揭事實，業經其提出戶籍謄本、黃
      美惠病歷摘要、機構入住證明書、桃園市政府衛生局函、
      親屬系統表等為證。又據鑑定人陳炯旭醫師所提出之鑑定
      報告，略以：相對人黃美惠歸類為疾病所致之失智症、腦
      梗塞之個案，目前其無生活自理之能力、無經濟活動能力
      、無社會性活動能力、無交通事務能力，其已不能為意思
      表示、受意思表示、或辨識意思表示之效果，未來應無改
      善之可能，此有陳炯旭診所出具之精神鑑定報告書在卷可
      稽。本院斟酌上開一切情事，並參諸上開鑑定報告書之意
      見，認相對人之情形已達不能為意思表示或受意思表示或
      不能辨識其意思表示效果的程度，符合受監護宣告之要件
      ，是聲請人向本院聲請對相對人為監護宣告，核無不合，
      應予准許。
三、關於指定受監護宣告人之監護人及會同開具財產清冊之人部
    分：
（一）按「受監護宣告之人應置監護人」；「法院為監護之宣告
      時，應依職權就配偶、四親等內之親屬、最近一年有同居
      事實之其他親屬、主管機關、社會福利機構或其他適當之
      人選定一人或數人為監護人，並同時指定會同開具財產清
      冊之人」；「法院為前項選定及指定前，得命主管機關或
      社會福利機構進行訪視，提出調查報告及建議。監護之聲
      請人或利害關係人亦得提出相關資料或證據，供法院斟酌
      」；「法院選定監護人時，應依受監護宣告之人之最佳利
      益，優先考量受監護宣告之人之意見，審酌一切情狀，並
      注意下列事項：一、受監護宣告之人之身心狀態與生活及
      財產狀況。二、受監護宣告之人與其配偶、子女或其他共
      同生活之人間之情感狀況。三、監護人之職業、經歷、意
      見及其與受監護宣告之人之利害關係。四、法人為監護人
      時，其事業之種類與內容，法人及其代表人與受監護宣告
      之人之利害關係。」，民法第1110條、第1111條第1 項、
      第2 項、第1111條之1 分別定有明文。
（二）有關本件適宜由何人擔任監護人部分，經本院囑請桃園市
      社會工作師公會進行訪視，其訪視結果建議略以：相對人
      目前安置於福仁護理之家，聲請人與關係人葉麗珠分別保
      管相對人之部分證件，而相對人之事務均由聲請人主責處
      理，相關費用亦由聲請人及相對人之次子共同負擔等語，
      有桃園市社會工作師公會函覆之桃園市政府社會局社會工
      作科監護（輔助）宣告調查訪視報告在卷可稽。
　　　⒈本院審酌聲請人為受監護宣告人之長子，具有監護意願
        ，且其為受監護宣告人在安置機構之主要聯絡人及主責
        照顧者；又經本院詢問相對人之其餘全部子女即葉麗珠
        、葉素芬、葉文傑，渠等均稱相對人未來確定均會在安
        養機構長期接受照顧，足認渠等均認同目前受監護宣告
        人之受照顧方式；又受監護宣告人目前受照顧狀況良好
        ，堪認聲請人未來對受監護宣告人仍會妥善照顧，爰選
        定聲請人葉文興為受監護宣告人關於身體療養、照護、
        就醫等人身監護職務之監護人。
　　　⒉關係人葉麗珠雖主張：受監護宣告人之人身照護部分，
        亦應由其擔任共同監護人。惟本院審酌前開社工訪視報
        告內容，並衡量為避免受監護宣告人未來若有急迫性之
        醫療需求，卻因葉麗珠與聲請人意見不一致、或因一時
        無法聯絡到關係人葉麗珠，而無法即時作成共同決定，
        致造成受監護宣告人之就醫決策延宕，將可能嚴重損害
        受監護宣告人之權益，故認應由聲請人一人單獨擔任相
        對人人身監護職務部分之監護人，較屬適當。
　　　⒊本院於111年3月28日詢問相對人之全部子女（即聲請人
        和關係人葉麗珠、葉文傑、葉素芬，渠等就相對人之財
        產部分，均認同宜共同監護。本院審酌聲請人與關係人
        葉麗珠分別保管相對人之部分證件及金融機構存摺，認
        選定聲請人及關係人葉麗珠共同監護受監護宣告人黃美
        惠之財產，應屬適宜，並酌定如附表所示之共同監護方
        式，期以共同妥善管理受監護宣告人黃美惠之財產。
　　　⒋綜上，依如附表所示方式由聲請人和葉麗珠共同擔任受
        監護宣告人黃美惠之監護人，受監護宣告人黃美惠之身
        體得以受到妥善的照護療養；另由聲請人與葉麗珠共同
        管理受監護宣告人黃美惠之財產，聲請人和葉麗珠可分
        別發揮不同之監護功能，且可消弭受監護宣告人之全部
        子女間擔心受監護宣告人財產狀況不透明的疑慮，亦可
        維持受監護宣告人黃美惠之受照顧現況，堪認符合受監
        護宣告人黃美惠之最佳利益。
（三）關於指定會同開具財產清冊之人部分：
　    本院考量關係人葉素芬為受監護宣告人之次女，其於社工
      訪視時已同意擔任本件會同開具財產清冊之人，至於相對
      人之次子葉文傑，則未見其有同意之意思表示，復審酌葉
      素芬並無不適任之原因，是認由關係人葉素芬擔任本件會
      同開具財產清冊之人，應屬適當，爰依前揭規定，指定關
      係人葉素芬為本件會同開具財產清冊之人。
四、依民法第1112條規定，經本院選定之監護人，於執行有關受
    監護人之生活、護養療治及財產管理之職務時，應考量其身
    心狀態與生活狀況。又依民法第1113條準用同法第1099條、
    第1099條之1 、第1100條、第1101條、第1102之規定，於監
    護開始時，監護人對於受監護宣告人之財產，應會同本院指
    定之會同開具財產清冊之人，於二個月內開具財產清冊並陳
    報法院。於前條之財產清冊開具完成並陳報法院前，監護人
    對於受監護人之財產，僅得為管理上必要之行為（不得處分
    ）。監護人應以善良管理人之注意執行監護職務；監護人對
    於受監護人之財產，非為受監護人之利益，不得使用、代為
    或同意處分；監護人為代理受監護人購置或處分不動產、或
    代理受監護人就供其居住之建築物或其基地出租、供他人使
    用或終止租賃之行為，非經法院許可，不生效力；監護人不
    得以受監護人之財產為投資（但購買公債、國庫券、中央銀
    行儲蓄券、金融債券、可轉讓定期存單、金融機構承兌匯票
    或保證商業本票，不在此限）；監護人不得受讓受監護人之
    財產，附此敘明。
五、爰裁定如主文。
中　　華　　民　　國　　111 　年　　7 　　月　　6 　　日
　                  家事法庭  法  官  林曉芳

附表
一、就受監護宣告人之人身監護部分：
　㈠有關受監護宣告人之身體療養、照護、就醫等人身監護職務
    之執行由監護人葉文興單獨為之。
　㈡受監護宣告人如須就醫（非下述㈢之重大醫療事項），且因就
    醫而有須支出醫療相關費用之情形，監護人葉文興應即通知
    關係人葉麗珠（俾利下述二、㈤費用之請款）。
　㈢受監護宣告人如遇有重大醫療事項（含住院、手術、侵入性
    治療、急救等），監護人葉文興應即通知關係人葉麗珠、葉
    文傑、葉素芬。
　㈣如受監護宣告人在醫療上經醫師判定有生命危急之急迫情形
    而須急救時，除經關係人葉麗珠、葉文傑、葉素芬同意外，
    監護人葉文興不得放棄急救。
二、就受監護宣告人之財產監護部分：　　
  ㈠受監護宣告人之身分證、健保卡、身心障礙證明、重大傷病
    卡、戶口名簿、土地所有權狀等，由監護人葉文興保管。
  ㈡受監護宣告人之農會存簿（含印章）、郵局存簿（含印章）
    、或受監護宣告人如有其他金融機構帳戶存簿（含印章），
    均交由監護人葉麗珠保管，俾利葉麗珠作帳管理。
  ㈢監護人葉文興及葉麗珠於本監護宣告事件確定後，應立即會
    同葉素芬開立受監護宣告人之財產清冊，並自財產清冊開立
    完畢時起，監護人葉麗珠應即開始製作「財產收支明細」（
    以記帳簿形式記載，內容須含：「支用／收入日期」欄、「
    支用項目／收入來源」欄、「支用／收入金額」欄、「單據或
    憑證」欄、「備註」欄，記錄並每月結算相關收支情形），
    監護人葉麗珠並應每月向聲請人及關係人葉文傑、葉素芬公
    開上述「財產收支明細」或其他受監護宣告人之財產現況。
  ㈣於本監護宣告事件確定後，關於受監護宣告人之全部費用支
    出（包括且不限於：安養機構之費用、醫療費用、就醫車資
    、看護費、醫療器材輔具費、生活雜支費、稅捐等各項費用
    ），均由監護人葉麗珠負責「以受監護宣告人金融機構帳戶
    內之金錢」支出（監護人葉麗珠應盡量取得相關單據加以記
    帳）。
  ㈤監護人葉文興如因執行受監護宣告人之就醫或人身照護事宜
    而暫先墊支費用，得於墊支費用之「次月一日」向監護人葉
    麗珠請款（採實支實付，須檢具收據、發票或相當憑證始得
    請款）（惟除醫療費用外，如墊支之費用超過新臺幣＜下同＞
    5000元，應事先徵得監護人葉麗珠之同意始得請款），由監
    護人葉麗珠以「受監護宣告人金融機構帳戶內之金錢」給付
    予監護人葉文興。
  ㈥受監護宣告人之一切訴訟事宜，由監護人葉文興負責執行相
    關必要行為。監護人葉文興如因執行受監護宣告人之相關訴
    訟事宜而先墊支費用，得於墊支費用之「次月一日」向監護
    人葉麗珠請款（採實支實付，須檢具收據、發票或相當憑證
    始得請款）（惟如墊支之費用超過5000元，應事先徵得監護
    人葉麗珠之同意始得請款），由監護人葉麗珠以「受監護宣
    告人金融機構帳戶內之金錢」給付予監護人葉文興。
  ㈦除前述㈠至㈥外，就受監護宣告人之其餘財產（含不動產）之
    管理、使用、收益、處分，均由監護人葉文興、葉麗珠共同
    決定。
  ㈧如受監護宣告人金融機構帳戶內之全部金錢及其餘財產，已
    不足支付受監護宣告人之相關必須支出費用，該不足部分，
    依民法第1115條之規定，由受監護宣告人之全部扶養義務人
    共同分擔之。監護人葉麗珠應計算不足之金額記錄於財產收
    支明細中，並通知聲請人、葉文傑、葉素芬知悉，由全體扶
    養義務人討論如何分擔。
　　
　　
上列正本證明與原本無異如對本裁定抗告須於裁定送達後10日內
向本院提出抗告狀，並繳納抗告裁判費新台幣1,000 元。
中　　華　　民　　國　　111 　年　　7 　　月　　6 　　日
                            書記官  甘治平